【裁判字號】    95,交抗,236
【裁判日期】    950411
【裁判案由】    違反道路交通管理處罰條例
【裁判全文】
臺灣高等法院交通事件裁定             95年度交抗字第236號
抗  告  人  甲○○
上列抗告人因違反道路交通管理處罰條例案件，對於臺灣士林地
方法院94年度交聲更(一)字第22號，中華民國95年2月27日裁定（
原處分案號：臺北市交通事件裁決所北市裁三字第裁
22-ACV244611 號）提起抗告，本院裁定如下：
    主  文
抗告駁回。
    理  由
一、按汽車駕駛人駕駛汽車拒絕接受酒精濃度測試之檢定者，處
    新台幣（下同）6萬元罰鍰，並當場移置保管其車輛及吊銷
    其駕駛執照。又汽車駕駛人，曾依第35條第3項前段之規定
    吊銷駕駛執照者，3年內不得考領駕駛執照，此道路交通管
    理處罰條例第35條第3項、第67條第2項分別定有明文。
二、本件抗告人即受處分人甲○○於民國93年11月30日23時許，
    駕駛車號8B1632自小客貨車，搭載配偶劉麗蘭，途經臺北市
    ○○○路時，為執行攔檢勤務之臺北市政府警察局南港分局
    警員攔停，因拒絕接受酒精濃度測試檢定，為警掣單舉發，
    認其違反道路交通管理處罰條例第35條第3項前段規定，經
    臺北市交通事件裁決所於94年1月20日裁處受處分人罰鍰6萬
    元，並吊銷其駕駛執照，3年內禁考。
三、聲明異議意旨略以：93年11月30日當天，抗告人開車前往新
    莊聚餐，因有酒意，抗告人之配偶劉麗蘭特別搭計程車前往
    新莊，由劉麗蘭開車載抗告人返家。警方攔檢當時之自小客
    貨車駕駛人係劉麗蘭，而非抗告人，在警方攔檢之前，抗告
    人與劉麗蘭更無互換位置之情形，警方要求對抗告人為酒精
    濃度測試，抗告人以非汽車駕駛人為由拒絕，並未違反交通
    法規。況警方攔檢之路段道路交錯複雜，夜間照明不清楚，
    原處分機關未進一步查明，逕為受處分人拒絕酒測之裁罰，
    於法不合，應予撤銷等語。
四、抗告人對其拒絕接受酒精濃度測試檢定之事實，並不爭執，
    故本件應斟酌之重點在於93年11月30日抗告人離開新莊後，
    是否曾親自駕駛自小客貨車？經查：
  1.飲酒之人與未飲酒之人共乘汽車，實際係何人駕駛該汽車，
    繫於相當多的各類因素，無法由單一的成因作判斷。而一個
    行進路程中，其間是否有駕駛人變更情形，更無法以路程一
    開始之初，係何人駕駛為依據。
  2.93年11月30日晚間與抗告人一同在新莊飲酒之證人嚴文成固
    到庭證述「當天是將抗告人扶到副駕駛座位」等語，然此陳
    述，僅止於證明抗告人在離開新莊時，自小客貨車之駕駛人
    非抗告人，至於離開新莊後至臺北市○○○路之間，駕駛人
    是否始終非抗告人，因其間尚有相當路程距離，無法以之判
    斷，證人嚴文成之陳述，即難為有利抗告人之認定。
  3.本件警方攔檢當時之駕駛人雖為抗告人之配偶劉麗蘭，抗告
    人係坐在車內乘客位置，然抗告人與劉麗蘭在為警攔檢前之
    臺北市○○○路上，在車道上有停車後下車互換位置等情，
    業據證人即當時執行攔檢勤務之警員林仲一、葉憲超到庭證
    述其等親眼目睹互換情節詳明，其等與抗告人素不相識又無
    怨隙，於本院所為之證詞復受具結程序及偽證罪之擔保，實
    無故意設詞誣陷受處分人之動機與必要。
  4.由抗告人提出之卷附現場夜間照片，現場乃係路燈密集林立
    路旁之道路，整體視線礙於夜間，自無法如日間之明亮程度
    ，然相較於一般夜間道路，照明程度已足，絕非昏暗不清。
    況抗告人自承警方攔檢時，立即質疑抗告人有互換位置，實
    際駕駛人為抗告人，並要求對抗告人酒測，足見警方對於本
    件自小客貨車在警方實際攔停前之客觀行進動態，已投入高
    度的注意及觀察，參以警員當時執行勤務時位置、角度與抗
    告人互換位置之地點間無任何阻擋視線之障礙（見證人林仲
    一於95年1月20日提出之現場夜間照片1幀）等情，益證警員
    林仲一、葉憲超並無誤認情況。
  5.至於證人劉麗蘭雖到庭證稱「當時沒有換位置」等語，然證
    人劉麗蘭與抗告人乃夫妻關係，本件攸關抗告人涉及公共危
    險刑事罪責，其所為證詞，本難期待衡平又不予刻意迴護，
    可信度實值懷疑。
  6.此外，有臺北市政府警察局南港分局93年12月29日北市警南
    分交字第09362974000號函、臺北市政府警察局93年11月30
    日北市警交大字第ACV244611號舉發違反道路交通管理事件
    通知單、臺北市交通事件裁決所94年1月20日北市裁三字第
    裁22ACV244611號違反道路交通管理事件裁決書各1份在卷可
    稽。
五、綜上所述，抗告人於93年11月30日離開新莊後，有親自駕駛
    自小客貨車情形，抗告人為汽車駕駛人，既拒絕接受酒精濃
    度測試檢定，原處分機關援引首揭規定，裁處罰鍰6萬元，
    並吊銷駕駛執照，3年內禁考，於法無不當，原審因此裁定
    抗告人之異議，核無不合，抗告意旨以空泛之官官相護之詞
    任意指摘原裁定不當為無理由，抗告應予駁回。
六、依道路交通案件處理辦法第26條、刑事訴訟法第412條裁定
    如主文。
中    華    民    國    95    年    4     月    11    日
                  交通法庭審判長法  官  許國宏
                                法  官  楊貴志
                                法  官  許增男
以上正本證明與原本無異。
不得再抗告。
                                書記官  鄒賢英
中    華    民    國    95    年    4     月    12    日


司法院資訊處製作；財團法人民間司法改革基金會備份。
